【裁判字號】    99,交抗,1706
【裁判日期】    990902
【裁判案由】    違反道路交通管理處罰條例
【裁判全文】
臺灣高等法院交通事件裁定            99年度交抗字第1706號
抗  告  人
即受處分人  甲○○
上列抗告人即受處分人因違反道路交通管理處罰條例案件，不服
臺灣臺北地方法院中華民國99年8 月6 日所為裁定（99年度交聲
字第728 號），提起抗告，本院裁定如下：
    主  文
抗告駁回。
    理  由
一、原裁定意旨略以：抗告人即受處分人甲○○（簡稱抗告人）
    對於其於民國99年1月28日上午8時55分，駕駛車牌號碼3555
    —FL號自用小客車，行經臺北市○○○路、敦煌路口之交岔
    路口，並與陳志維所騎乘之PNN－295號重型機車發生碰撞之
    客觀之事實並不爭執，並有臺北市政府警察局交通警察大隊
    99年5月11日北市警交大事字第09931152400號函及道路交通
    事故現場圖、道路交通事故補充資料表、違規地點補拍照片
    2 幀等附卷足佐，抗告人違規情節明確，原處分機關依道路
    交通管理處罰條例第48條第1項第4款、第63條第1項第1款、
    第61 條第3項及違反道路交通管理事件統一裁罰基準表之規
    定裁處抗告人罰鍰新臺幣（下同）600元，並各記違規點數1
    點、3點，核無違誤，因而駁回抗告人異議之聲明。
二、抗告意旨略以：
  (一)按道路交通管理處罰條例第89條前段規定法院受理交通事件
    ，準用刑事訴訟法之規定。又刑法之解釋，不得超出法條文
    字容許之範圍而為擴張解釋。且依刑事訴訟法第2 條規定實
    施刑事訴訟程序之公務員，就該管案件，應於被告有利及不
    利之情形，一律注意。
  (二)抗告人於事故發生後曾行文給臺北市政府警察局交通警察大
    隊，其回函明確指出該車道路面僅標繪「右轉指向線」標線
    ，非屬右轉專用車道，原裁定認為現場該第四車道為「右轉
    專用道」與事實不符。
  (三)證人與抗告人屬對立性，其所言必然不利抗告人，況本件證
    人未經詰問程序，有害實體真實之發現，故陳志維所述不得
    為證據，原裁定踐行之調查程序難謂適法；又依證人所言：
    「有一部車插在中間」，就此而言，於事故發生時，抗告人
    已行駛至事發地點，且依警員所繪交通事故現場圖，抗告人
    實已完成右轉動作並進入敦煌路，因該路段彎曲，證人行車
    係由右側行駛過來，故從敦煌路右側起算，抗告人已進入敦
    煌路，就此有利於抗告人之點，亦請併予考量。
  (四)又依原裁定認第四車道為「右轉專用道」，業經交通單位清
    楚明白標示行駛方向一節，則陳志維應依右轉專用道所標示
    之方向右轉，然其自承欲直行，顯然違反道路交通號誌規定
    ，並使他人無法避免事故之發生。
  (五)另由抗告人車身被撞擊處而言，抗告人係車右側下方被證人
    所撞擊，由撞擊後之痕跡顯示，係證人於高速行駛煞車不及
    撞擊抗告人所致云云，並提出臺北市政府警察局交通警察大
    隊99年4月2日北市警交大事字第09930866500 號函影本、抗
    告人車輛照片1幀等為證。
三、按汽車行駛至交岔路口右轉彎時，應距交岔路口30公尺前顯
    示方向燈或手勢，換入外側車道、右轉車道或慢車道，駛至
    路口後再行右轉，但由慢車道右轉彎時應於距交岔路口30至
    60公尺處，換入慢車道，道路交通安全規則第102條第1項第
    4 款定有明文。又按汽車駕駛人在多車道右轉彎，不先駛入
    外側車道者，處600元以上1,800元以下罰鍰，並記違規點數
    1點，道路交通管理處罰條例第48條第1項第4款、第63條第1
    項第1 款亦定有明文。又汽車駕駛人，駕駛汽車違反道路交
    通安全規則，因而肇事致人受傷者，記違規點數3 點，為同
    條例第61條第3項前段所規定。
四、經查：抗告人於前揭時間，駕駛上開車輛，行經臺北市○○
    ○路、敦煌路口時，因有「在多車道右轉彎，不先駛入外側
    車道、違反道路交通安全規則肇事致人受傷」等違規行為，
    經警掣單舉發之事實，有臺北市政府警察局北市警交大字第
    A1A139428 號舉發違反道路交通管理事件通知單、臺北市交
    通事件裁決所99年4月9日北市裁罰字第裁22-A1A139428號違
    反道路交通管理事件裁決書、臺北市政府警察局交通警察大
    隊道路交通事故初步分析研判表、道路交通事故現場圖、臺
    北市政府警察局大同分局交通分隊道路交通事故補充資料表
    、違規地點補拍照片2 幀等在卷可稽（見原審卷第8頁、第9
    頁、第14頁至第17頁），並經臺北市政府警察局交通警察大
    隊查證無誤，有該交通警察大隊99 年5月11日北市警交大事
    字第09931152400 號函在卷可按（見原審卷第12頁至第13頁
    ）。又抗告人對其於上開時、地，駕駛上開車輛與陳志維騎
    乘之重型機車發生碰撞，致陳志維受有傷害，且就其當時駕
    車自環河北路由南往北先行駛第一車道，後轉至第二車道，
    且直行第二車道而至敦煌路路口時，未先駛入最外側之右轉
    車道，而於路口逕行右轉之事實，於聲明異議狀中已自承不
    諱，堪認抗告人當天未先駛入最外側之右轉車道，而於第二
    車道直接逕行右轉敦煌路，其確有於上開時、地駕駛上開車
    輛「在多車道右轉彎，不先駛入外側車道、違反道路交通安
    全規則肇事致人受傷」之違規行為，原審認原處分機關依道
    路交通管理處罰條例第48條第1項第4款、第63條第1項第1款
    、第61 條第3項及違反道路交通管理事件統一裁罰基準表之
    規定裁處抗告人罰鍰600元，並各記違規點數1點、3 點，於
    法有據，而駁回抗告人異議之聲明，經核並無違誤。抗告人
    之抗告意旨以原裁定認為現場該第四車道為「右轉專用道」
    與事實不符，證人陳志維未經詰問程序於原審所言不得為證
    據，抗告人當時已完成右轉動作並進入敦煌路，陳志維騎車
    直行顯屬違規，且由抗告人車身遭撞擊後之痕跡顯示係陳志
    維高速行駛煞車不及撞擊抗告人所致云云。惟按依道路交通
    管理處罰條例第89條前段規定，法院受理有關交通事件，準
    用刑事訴訟法之規定。所謂準用與適用有別，適用係完全依
    其規定而適用之謂，準用則衹就某事項所定之法規，於性質
    不相牴觸之範圍內，適用於其他事項之謂，即準用有其自然
    之限度。道路交通管理處罰條例事件之本質為行政罰，與對
    犯罪行為予以追訴、以實踐國家刑罰權為規範目的之刑事訴
    訟程序並不相同，法院受理交通聲明異議案件，係以裁定為
    之，準用刑事訴訟法之規定，不以經當事人言詞辯論為必要
    ，故原審法院踐行之調查程序尚難認違法，抗告人辯稱本件
    證人未經詰問程序，其於原審所述不得為證據云云，要無足
    採。而依證人陳志維於原審調查時之證述及就卷附道路交通
    事故現場圖觀之，可知肇事地點係於環河北路與敦煌路路口
    中央處、雖已近敦煌路，但抗告人車輛尚距敦煌路路口約2.
    6 公尺等情，顯見抗告人尚未進入敦煌路即與證人發生碰撞
    ，並非抗告人所稱「已完成右轉之行為」，是抗告人就此所
    為之辯解，尚難認為可採；又原裁定所認該第四車道為右轉
    專用道與事實是否相符、陳志維騎乘機車是否亦有違反道路
    交通法規情事，均無解於抗告人前述違規情節之成立；至抗
    告人辯稱依其車身遭撞擊後之痕跡，可知係陳志維高速行駛
    煞車不及撞擊抗告人所致云云，尚無從解免抗告人前述之違
    規行為。綜上所述，抗告人前揭抗告意旨，均係就法院依職
    權裁量之事項，任意爭執，所為抗告，無法推翻原審裁定之
    適法性，其抗告為無理由，應予駁回。
五、據上論結，應依道路交通案件處理辦法第26條，刑事訴訟法
    第412 條，裁定如主文。
中    華    民    國    99    年    9     月    2    日
                  刑事第十九庭  審判長法  官 鄧振球
                                      法  官 彭幸鳴
                                      法  官 潘翠雪
以上正本證明與原本無異。
不得再抗告。
                                      書記官 朱家賢
中    華    民    國    99    年    9     月    6     日

司法院資訊處製作；財團法人民間司法改革基金會備份。
